【裁判字號】    97,訴,4607
【裁判日期】    971231
【裁判案由】    強盜
【裁判全文】
臺灣板橋地方法院刑事判決              97年度訴字第4607號
公  訴  人  臺灣板橋地方法院檢察署檢察官
被      告  戊○○
選任辯護人  謝世瑩律師
上列被告因恐嚇取財等案件，經檢察官提起公訴（97年度偵字第
11106 、11135號），本院判決如下：
    主    文
戊○○共同意圖為自己不法之所有，以恐嚇使人將本人之物交付
，處有期徒刑壹年；又共同以其他非法方法，剝奪人之行動自由
，處有期徒刑拾月，摺疊刀壹把沒收。應執行有期徒刑壹年陸月
，摺疊刀壹把沒收。
    事    實
一、戊○○得知丙○○將於民國97年3 月21日凌晨前往臺北縣新
    莊市○○路○ 段117 號之興化加油站後，即與丁○○、不詳
    名籍綽號「小琪」、「小皮」之成年男子，分別基於意圖為
    自己不法所有、剝奪他人行動自由之犯意聯絡，於同日凌晨
    1 時許，由丁○○夥同「小琪」、「小皮」埋伏在上開加油
    站廁所，戊○○則駕駛6771－EH號汽車搭載不知情之甲○○
    （業經不起訴處分）在旁監視。俟於同日凌晨2 時20分許，
    丙○○駕駛4379－QJ號汽車搭載乙○○到達後，即獨自下車
    進入加油站廁所，旋為丁○○持其所有摺疊刀抵住背部，而
    遭丁○○、「小琪」、「小皮」一同強押進入4379－QJ號汽
    車後座，又「小皮」乃持所有人、是否具有殺傷力均不明、
    外觀為手槍之物，喝令原在副駕駛座之乙○○亦進入汽車後
    座，丁○○、「小琪」並分坐後座兩側看守，再由「小皮」
    駕車駛離該加油站。車輛行進間，丁○○為使丙○○、乙○○抱頭彎腰、身體不晃動，復持上開摺疊刀戳刺丙○○、乙○○，致丙○○受有手臂、腿部及背部刺傷之傷害，乙○○
    則受有背部穿刺傷併外傷性氣胸之傷害，而戊○○則另駕車
    尾隨在後，共同剝奪丙○○、乙○○之行動自由。迨車輛駛
    至臺北縣五股鄉○○路○ 段347 之1 號空地時，丁○○、「
    小琪」、「小皮」3 人即停車命丙○○、乙○○下車，戊○○亦在間隔相當距離之遠處停車等候，丁○○、「小琪」、
    「小皮」3 人先承前揭犯意，以毆打之強暴方式恐嚇丙○○
    、乙○○，使2 人心生畏懼；嗣丁○○、「小琪」、「小皮
    」3 人乃另行起意，基於加重強盜之犯意聯絡，由「小皮」
    持前述手槍，敲打乙○○頭部，及拉動槍機滑套，並稱要開
    槍打死丙○○等語而施強暴脅迫，至使丙○○、乙○○均不
    能抗拒，分別交付內含現金新台幣（下同）12,000元之皮夾
    、手機，及現金11,000元、手機、手錶等物品。丁○○、「
    小琪」、「小皮」得手後即將丙○○、乙○○棄置原地，而
    自行駕車離去，戊○○則亦駕車尾隨離去，並在臺北縣泰山
    鄉○○路附近搭載在該處棄車之丁○○等3 人。嗣經丙○○
    、乙○○報警處理，始悉上情。
二、案經臺北縣政府警察局新莊分局報請臺灣板橋地方法院檢察
    署檢察官偵查起訴。
    理    由
一、按被告以外之人於審判外之陳述，雖不符前4 條之規定，而
    經當事人於審判程序同意作為證據，法院審酌該言詞陳述或
    書面陳述作成時之情況，認為適當者，亦得為證據，刑事訴
    訟法第159 條之5 定有明文；故當事人如放棄對原供述人之
    反對詰問權，於審判程序表示同意該等傳聞證據可作為證據
    ，除法院認該傳聞證據欠缺適當性外，自可承認其證據能力
    。經查，關於本案屬於審判外陳述之傳聞證據，公訴人、被
    告戊○○及其辯護人於審判程序均同意作為證據，且經本院
    審酌該證據作成情況均無不適當之情形，是依上開規定，認
    得作為本案證據。
二、訊據被告固不否認丁○○、「小琪」、「小皮」有強押告訴
    人丙○○、乙○○及強盜2 人財物之事實，而與告訴人丙○○、乙○○指訴之情節相符，並有載明乙○○傷勢之行政院
    衛生署臺北醫院診斷證明書1 紙、丙○○傷勢照片4 張、現
    場照片8 張等在卷可憑（見偵(一)卷第32、33、43至46頁、偵
    (二)卷第248 頁）；惟辯稱：因為丙○○欠我錢，才請丁○○
    代為追討，不知道丁○○等係以強押手段帶走丙○○，也不
    清楚丁○○係施用暴力恐嚇云云。然查：
  (一)因被告駕駛之6771－EH號汽車，係停放在距興化加油站廁所
    約10公尺處，故告訴人丙○○在該加油站遭丁○○、「小琪
    」、「小皮」3 人強押上車之經過，被告及甲○○均全程目
    睹之事實，已據被告於警詢及偵查中均供認不諱（見偵(二)卷
    第7 、67頁），並有當時同在6771－EH號汽車內之證人甲○○於偵查及審理時結證：當天我到興化加油站後坐進被告車
    內，被告就跟我說他找了丁○○等3 人來押丙○○等語（見
    偵(一)卷第66頁、本院卷第64頁）可資佐證，則被告事後翻異
    前詞，辯稱事前不知丁○○等3 人會強押告訴人云云，顯為
    卸責之詞，無從採信。
  (二)又被告雖辯稱：當日係委託丁○○向告訴人丙○○追討15,0
    00元之欠款云云，而證人丁○○亦證稱：當天是被告要我幫
    他去向丙○○討債云云（見本院卷第79頁）、卓克凡於偵查
    中證稱：被告跟我說丙○○有欠他錢，被告要向他追討云云
    （見偵(一)卷第75頁），甲○○則於警詢及偵查中均證稱：當
    天被告說到興化加油站是找人要錢，並說丙○○有欠他錢云
    云（見偵(一)卷第6 、66頁）。然丁○○並未目睹被告與丙○○間借貸情事，已據其證述明確（見本院卷第87頁）；而依
    卓克凡、甲○○上開所證，顯然係聽聞自被告，亦非親見借
    貸情事，至多只能認定被告曾向其等為前開表示，不足以證
    明被告與丙○○間確有欠款之事實，是以均不足以據為有利
    被告之認定。再由告訴人均稱交予丁○○之款項總計為23,0
    00元（見偵(二)卷第28頁、本院卷第72頁），遠多於被告所辯
    稱之欠款金額15,000元；又丁○○稱向丙○○索得款項後並
    未交予被告（本院卷第85頁）；及乙○○稱被押全程丁○○
    等均未曾提及丙○○有欠債之事（見本院卷第74頁）等情以
    觀，顯然皆與追索債務之情形不符；況丙○○已結證稱：我
    沒有積欠被告或被告朋友任何債務等語（見本院卷第72頁）
    ，參以被告亦稱關於此部分所辯，並沒有任何證據（見偵(二)
    卷第150 頁），而無法提出借據、人證等以實其說，自難認
    被告關於係向丙○○索債之辯解為可採。
  (三)又證人甲○○於警詢及審理時均證稱：丙○○、乙○○到達
    前，被告有先下車跟丁○○說「加油站這裡監視器很多，等
    一下他們如果來了，再帶去別的地方要。」，後來丁○○等
    人駕駛告訴人汽車離開興化加油站時，被告也尾隨在後監視
    ，並用我的電話打給丁○○說「要到錢後就快走」等語（見
    偵(一)卷第7 至9 頁、本院卷第57、59至61頁），且由甲○○
    與被告一直以來均友好之關係，及其前後一致之證述，堪信
    所證為真。而被告自知並無取得告訴人財物之合法權源，業
    如前述，卻仍要求丁○○將告訴人帶往隱蔽處所取財，足見
    其事前即預見告訴人將有所抵抗，其等為遂取財目的勢必須
    施加不法腕力，故才要求丁○○將告訴人帶往無監視器之處
    。又被告嗣後並全程目睹告訴人遭同夥之丁○○等強押乙節
    ，已如前述，卻未阻止，反而尾隨監視及催促丁○○取財，
    車輛行進間復與丁○○有通聯，足見其對取財過程將施加之
    暴力恐嚇等情，與共犯間確有犯意聯絡無訛，故被告辯稱不
    知丁○○會施用暴力恐嚇取財云云，即非可採。雖證人甲○○於審理時證稱：被告用我的電話打給丁○○說「要到錢後
    就快走」時，還有叫丁○○不要亂來云云（見本院卷第57頁
    ）；然甲○○於案發後10日之警詢時，對於員警詢問被告與
    丁○○通話內容為何時，僅稱被告有說「要到錢後就快走」
    ，未曾提及上情，卻於距案發後約9 月之審理時，始憶及被
    告尚有叫丁○○不要亂來云云，實與一般人之記憶每隨時間
    更迭而日趨模糊之常情不符，難信為真。
  (四)綜上所述，被告上開所辯，均非屬實，自無足採，是其與丁○○、「小琪」、「小皮」等就本案剝奪行動自由、恐嚇取
    財犯行，確有犯意聯絡乙節，係屬無疑。從而，本案事證明
    確，被告犯行堪予認定。
三、核被告所為，係犯刑法第346 條第1 項之恐嚇取財及同法第
    302 條第1 項之剝奪他人行動自由罪。按恐嚇取財罪與強盜
    罪，同以意圖為自己或第三人不法所有為主觀違法要件，其
    所異者，恐嚇取財罪不以將來之惡害通知被害人為限，即以
    強暴脅迫為手段，而被害人未達於不能抗拒程度者，亦屬之
    。與強盜罪以目前危害施用強暴、脅迫，致使被害人喪失自
    由意志，不能抗拒者不同（最高法院82年台上字第1552號判
    決意旨參照）。查丁○○、「小琪」、「小皮」在臺北縣五
    股鄉○○路○ 段347 之1 號空地，以強暴、脅迫手段，至丙○○、乙○○均不能抗拒，而強取2 人財物時，被告係停車
    在遠處，全程均未下車，且視線遭前方聯結車遮蔽而無法看
    到告訴人所在處究竟發生何事等情，已經被告、證人甲○○
    分別供證明確（見偵(二)卷第232 頁、本院卷第62頁），核與
    證人丙○○所稱：被強盜處有大型聯結車停放，路邊還有零
    星車輛停放，但都有相當一段距離等語相符（見本院卷第71
    頁），堪信為真；又被告雖目睹丙○○被押上車之全程，然
    無證據足認被告知悉「小皮」有攜帶外觀似手槍物之事、或
    知悉或目睹「小皮」於興化加油站、強盜時有持槍強暴、脅
    迫等情，且依卷內證據，復無法為被告就施加不法腕力至告
    訴人無法抗拒部分，與丁○○、「小琪」、「小皮」等有何
    犯意聯絡及行為分擔之認定，自不能僅因丁○○等3 人有此
    舉措，即認定被告亦為共犯。則被告既對於丁○○等3 人係
    持槍施加強暴、脅迫而至壓抑告訴人意思自由使不能抗拒部
    分，並無證據認定有犯意聯絡及行為分擔，自僅成立恐嚇取
    財罪，是公訴人認被告所為係犯加重強盜罪，容有誤會，惟
    因起訴之基本事實相同，爰變更起訴法條。
四、被告與丁○○、「小琪」、「小皮」等成年男子間，就本案
    妨害自由、恐嚇取財犯行間，有犯意聯絡及行為分擔，為共
    同正犯。又傷害告訴人身體之行為，乃分別為剝奪行動自由
    、恐嚇取財所施強暴、脅迫之當然結果，爰不另論以傷害罪
    。被告以一行為同時妨害丙○○、乙○○之行動自由，又以
    一行為同時恐嚇該2 人而取得財物，各觸犯構成要件相同之
    罪名，皆為同種想像競合犯，應分別論以一剝奪他人行動自
    由罪、恐嚇取財罪。被告所犯上開2 罪間，犯意各別，行為
    互殊，應分論併罰。另起訴書犯罪事實業經載明剝奪他人行
    動自由部分之犯罪事實，則被告此部分犯行自屬已起訴，從
    而本院得予審理，附此敘明。
五、爰審酌被告犯後畏罪否認犯行，未見悔意，且以強暴、脅迫
    手段剝奪他人人身自由，造成告訴人乙○○受傷非輕，又以
    不法腕力施加恐嚇取得財物，復將告訴人2 人及丙○○車輛
    棄置偏僻地區，惡性非輕，並兼衡其素行、於犯罪中擔任角
    色、犯罪所生危害、尚未與告訴人和解，及其年輕識淺、思
    慮欠周等一切情狀，分別量處如主文所示之刑，並定其應執
    行之刑，以示懲儆。按共同正犯因相互間利用他方之行為，
    以遂行其犯意之實現，本於責任共同之原則，有關從刑之沒
    收部分，雖係他共同正犯所有供犯罪所用之物，亦應於其本
    身所處主刑之後，併為沒收之諭知。查丁○○持以剝奪告訴
    人行動自由之摺疊刀1 把，係共犯丁○○所有，業據其證述
    明確（見本院卷第81頁），爰依刑法第38條第1 項第2 款宣
    告沒收。至於「小皮」所持外觀為手槍之物，並未扣案，無
    證據足認具有殺傷力而為違禁物，亦無證據認係被告或共犯
    所有，自不予宣告沒收。
據上論斷，應依刑事訴訟法第299 條第1 項前段、第300 條，刑
法第28條、第346 條第1 項、第302 條第1 項、第55條、第51條
第5 款、第38條第1 項第2 款，刑法施行法第1 條之1 ，判決如
主文。
本案經檢察官彭聖斐到庭執行職務。
中    華    民    國    97    年    12    月    31    日
                  刑事第十一庭  審判長法  官  彭全曄
                                      法  官  陳正昇
                                      法  官  洪珮婷
以上正本證明與原本無異。
如不服本判決，應於送達後10日內，向本院提出上訴狀。
                                      書記官  陳永訓
中    華    民    國    97    年    12    月    31    日
附錄本案論罪科刑法條：
中華民國刑法第302條第1 項
私行拘禁或以其他非法方法，剝奪人之行動自由者，處5 年以下
有期徒刑、拘役或3 百元以下罰金。
中華民國刑法第346 條第1 項
意圖為自己或第三人不法之所有，以恐嚇使人將本人或第三人之
物交付者，處6 月以上5 年以下有期徒刑，得併科1 千元以下罰
金。


司法院資訊處製作；財團法人民間司法改革基金會備份。
